臺灣臺中地方法院刑事判決　　　　　　　　　　　　九十一年度自緝字第四七九號
　　自　訴　人　展昇生鮮企業有限公司
　　代　表　人　己○○
　　代　理　人　庚○○
　　被　　　告　甲○○
右列被告因詐欺案件，經自訴人提起自訴及檢察官移送併辦（九十一年度偵緝字第六
三七號），本院判決如左：
    主  文
甲○○共同連續意圖為自己不法之所有，以詐術使人將本人之物交付，處有期徒刑壹
年肆月。
    事  實
一、甲○○曾因妨害兵役案件，於民國七十八年為本院判處拘役五十日確定，於七十
    九年七月二日易科罰金執行完畢；又因詐欺罪，於七十九年十一月二十三日為臺
    灣高雄地方法院判處有期徒刑一年，緩刑四年確定，嗣緩刑期滿未經撤銷（不構
    成累犯）。詎甲○○竟與「廖先生（自稱廖建民或廖建華）」、「阿助」、「阿
    吉」、「小林」等姓名、年籍均不詳之成年男子，共同基於意圖為自己不法所有
    之概括犯意之聯絡，在臺中市○○路五一０號十一樓之五，虛設寶興冷凍食品行
    ，並在臺中市○區○○街七０號及臺中市○區○○街隨勝冷凍庫等地租用冷凍庫
    ，充倉庫以供向他人詐購物品時送貨交付儲存之用，嗣即分別由甲○○或「廖先
    生」、「阿助」、「阿吉」、「小林」與所欲詐購物品之對象連繫或將客戶約至
    寶興冷凍食品行洽談，而連續：
  (一)自八十九年七月五日陸續以電話向展昇生鮮企業有限公司（代表人：己○○、下
    稱展昇公司）詐購冷凍鱈魚，致展昇公司誤以為甲○○等人確有買賣交易之意思
    ，而陷於錯誤，陸續於同年七月五日、十二日、二十日、二十七日、八月一日、
    九日、十四日將甲○○等人所訂購之鱈魚，送至臺中市○區○○街七０號及臺中
    市○區○○街隨勝冷凍庫交由渠等收受，合計向展昇公司詐得價值新台幣（下同
    ）四十萬零九百元之鱈魚；並先後由甲○○分別簽發以甲○○為發票人、付款人
    為華南銀行北臺中分行、帳號：000000000號、發票日分為：八十九年
    九月一日、八十九年九月二十日、面額各為十七萬一千元、二十二萬九千百元、
    支票號碼：ＤＣ0000000號、ＤＣ0000000號之支票二紙交付展昇
    公司之人員收受，佯充給付貨款之用。
  (二)於八十九年七月三十日邀約丙○○至臺中市○○路五一０號十一樓之五寶興冷凍
    食品行，表示欲向丙○○購買免洗餐具，使丙○○誤以為甲○○等人確有買賣交
    易之意思，而陷於錯誤，陸續於同年八月一日、九日、十七日、十八日、二十一
    日、二十二日、二十五日、三十一日將甲○○等人所購之免洗餐具送至臺中市○
    區○○街七十號處，交付予甲○○等人收受，而向丙○○詐購價值十一萬八千四
    百四十元之免洗餐具；並分於八十九年八月五日、二十九日，由甲○○簽發其上
    揭銀行帳戶支票，發票日分為：八十九年九月五日、八十九年九月二十日、面額
    各為二萬三千零五十元、七萬九千元、支票號碼：ＤＣ0000000號、ＤＣ
    0000000號之支票二紙交付丙○○，佯充給付貨款之用，其餘貨款一萬六
    千三百九十元，則因丙○○於八十九年八月三十一日晚上前往臺中市○○街七十
    號向甲○○收取時，甲○○等人已經逃匿，而尚未支付。
  (三)於八十九年八月七日邀約乙○○至臺中市○○路五一０號十一樓之五寶興冷凍食
    品行，表示欲向乙○○購買茶葉，使乙○○誤以為甲○○等人確有買賣交易之意
    思，而陷於錯誤，陸續於同年八月十三日、十八日、二十四日、二十九日將甲○○等人所購之茶葉送至臺中市○區○○街七十號處，交付予甲○○等人收受，而
    向乙○○購詐價值五十七萬零五百元之茶葉；並分於八十九年八月十八日、二十
    九日，由甲○○簽發其上揭銀行帳戶支票，發票日分為：八十九年九月一日、八
    十九年九月五日、面額各為八萬元、三十六萬八千元、支票號碼：ＤＣ0000
    000號、ＤＣ0000000號之支票二紙交付乙○○，佯充給付貨款之用，
    其餘貨款十二萬二千二百五十元，則因甲○○等人已經逃匿，而尚未支付。
  (四)於八十九年八月間以電話向明樺電腦有限公司（代表人：戊○○，下稱明樺公司
    ），向該公司人員丁○○表示渠因開設網咖，需購買桌上型電腦、高階筆記型電
    腦及電腦硬碟等物，使明樺公司誤以為甲○○等人確有買賣交易之意思，而陷於
    錯誤，陸續於同年八月八日、十四日、十五日、十六日、十九日、二十九日、三
    十一日將甲○○等人所購之電腦等物，送至臺中市○區○○街七十號處，交付予
    甲○○等人收受，而向明樺公司購詐價值二百十九萬二千四百元之電腦等物；其
    間僅為取信於明樺公司，而於同年八月九日由甲○○簽發其上揭銀行帳戶支票，
    發票日八十九年八月十五日、面額二十萬元之支票一張以充交易之訂金，於屆期
    時有兌現；其餘貨款則由甲○○於八十九年八月間簽發其上揭銀行帳號支票，發
    票日分為：八十九年九月二日、八十九年九月八日、面額各為八十八萬二千七百
    元、十九萬元、支票號碼：ＤＣ0000000號、ＤＣ0000000號之支
    票二紙，交付明樺公司，佯充給付貨款之用。
  (五)於八十九年八月二十四日，向浚陽實業有限公司（代表人：辛○○，下稱浚陽公
    司）表示欲向浚陽公司購買發電機，使浚陽公司誤以為甲○○等人確有買賣交易
    之意思，而陷於錯誤，陸續於同年八月二十四日、二十七日將甲○○等人所購之
    發電機送至臺中市○區○○街七十號處，交付予甲○○等人收受，而向浚陽公司
    購詐價值二十萬七千元之發電機九台；並分於八十九年八月二十四日、二十七日
    ，由甲○○簽發其上揭銀行帳戶支票，發票日分為：八十九年九月一日、八十九
    年九月二十五日、面額各為四萬七千元、十六萬元、支票號碼：ＤＣ00000
    00號、ＤＣ0000000號之支票二紙交付浚陽公司，佯充給付貨款之用。
二、嗣甲○○與「廖先生」、「阿助」、「阿吉」、「小林」等人，即於八十九年八
    月三十一日將寶興冷涷食品及置於臺中市○○街七十號倉庫所購之物品等搬遷一
    空，並逃匿無蹤；而甲○○所簽發交付予展昇公司、丙○○、乙○○、明樺公司
    、浚陽公司之前揭支票，經展昇公司、丙○○、乙○○、明樺公司、浚陽公司於
    支票屆期後提示，均因存款不足而未獲付款，始查悉上情。
三、案經展昇公司提起自訴及臺灣臺中地方法院檢察署檢察官移送併辦。
    理  由
一、訊據被告甲○○坦承有與「廖先生」、「阿助」、「阿吉」、「小林」等姓名、
    年籍不詳之成年男子共同在臺中市○○路五一０號十一樓之五設立寶興冷凍食品
    行，且分與「廖先生」等人自八十九年七月初起即陸續向自訴人展昇公司及被害
    人丙○○、乙○○、明樺公司、浚陽公司購買鱈魚、免洗餐具、茶葉、電腦、發
    電機等物，及被害人所持有之支票均係渠所簽發直接交付予被害人或簽發後由「
    廖先生」交付被害人，且其後支票屆期，均因存款不足而未獲付款等事實，惟否
    認有詐欺犯行，並辯稱：伊並不知道該「廖先生」等人係在實施詐欺犯行等語。
    核被告自白部分之事實，分與自訴人、被害人乙○○、丙○○、證人丁○○、被
    害人浚陽公司之代表人辛○○分於警訊、檢察官訊問及本院審理時所指述之情節
    大致相符，應認被告之自白與事實相符。雖被告否認詐欺犯行，然查被告與該「
    廖先生」、「阿助」、「阿吉」、「小林」等人所設之行號係寶興冷凍食品行，
    依被告所交付被害人浚陽公司代表人辛○○之名片記載，其所營之項目為雞肉、
    豬肉、漁類、調理食品批發等，有辛○○提出之名片影本一張附卷可查；而被告
    所簽發支票向被害人購買之物品，分為鱈魚、免洗餐具、茶葉、電腦、發電機等
    物，除鱈魚及發電機或與其營業有關外，其餘所購大批之免洗餐具、茶葉、電腦
    等物，均顯與其所營雞肉、豬肉、漁類、調理食品批發等營業項目無關，而被告
    竟均依該「廖先生」之指示簽發支票交付被害人，所辯不知情等語，已然不足採
    信。又依被告簽發交付被害人之支票，其發票日分別為1.交付自訴人展昇公司之
    支票二紙，發票日為八十九年九月一日、二十日；2.交付被害人丙○○之支票二
    紙，發票日為八十九年九月五日、二十日；3.交付被害人乙○○之支票二紙，發
    票日為八十九年九月一日、五日；4.交付被害人明樺公司之支票二紙、發票日為
    八十九年九月二日、八日；5.交付被害人浚陽公司之支票二紙，發票日為八十九
    年九月一日、二十五日；分有自訴人及被害人丙○○、乙○○、明樺公司、浚陽
    公司提出之支票及退票理由單在卷可證；又被告所有之華南銀行北臺中分行、帳
    號：000000000號之支票存款帳戶，在八十九年六至八月間，往來頻繁
    且交易均屬正常，迄八十九年九月一日始經退票，亦有華南銀行北台中分行函覆
    之被告前揭帳戶往來明細及退票紀錄查詢單在卷可查；顯見被告與該「廖先生」
    等人之與自訴人及被害人丙○○、乙○○、明樺公司、浚陽公司等之買賣交易，
    係利用交易時所簽發之支票，與實際支票上記載應兌現之支票發票日間，尚有一
    段距離，且於簽發時其支票帳戶往來正常，具信用價值，用以取信自訴人及被害
    人，而以此方式向自訴人及被害人詐取財物，俟取得所詐取之財物後，即任令所
    簽發之支票退票而拒不付款；顯見被告與該「廖先生」等人有不法所有之意圖，
    且係以佯稱購物之方式，對自訴人及被害人丙○○、乙○○、明樺公司、浚陽公
    司等人施用詐術，因使自訴人及被害人丙○○、乙○○、明樺公司、浚陽公司等
    人，誤以為被告確有買賣之真意，而交付其所出賣之財物；又被告於被害人前往
    臺中市○○路五一０號十一樓之五寶興冷凍食品行洽談買賣事宜時，均有在場且
    參與商談，其後買賣交易後，復由被告親自簽發其所有上揭銀行帳戶之支票交付
    被害人或交由「廖先生」轉交被害人，以充支付買賣價款之用，復為被告所自承
    ，顯見被告與該「廖先生」等人間，有犯意之聯絡及行為之分擔，所辯未參與詐
    欺犯行等語，洵無足採。此外，復有自訴人提出之出貨單七紙、被害人丙○○提
    出之出貨單九紙、被害人乙○○提出之估價單三紙、被害人明樺公司提出之出貨
    單十六紙、被害人浚陽公司提出之被告名片一張等在卷可查，本件事實已經明確
    ，被告犯行洵堪認定，應依法論科。
二、核被告所為，係犯刑法第三百三十九條第一項詐欺取財罪；被告與「廖先生」、
    「阿助」、「阿吉」、「小林」等姓名、年籍不詳之成年男子間，有犯意之聯絡
    ，行為之分擔，為共同正犯。又被告所為先後多次犯行，時間緊接，所犯係構成
    要件相同之罪名，顯係基於概括犯意反覆為之，為連續犯，應依刑法第五十六條
    規定論以一罪，並加重其刑。又關於被告對被害人丙○○、乙○○、明樺公司、
    浚陽公司所為如事實欄所載之詐欺犯行，雖未據自訴人起訴，惟其犯罪之時間均
    在八十九年七至八月間，時間顯係緊接，且所使用以簽發到期不付款之支票以充
    購物時佯稱付款用之犯罪手段，均為相同，又所犯復係構成要件相同之罪名，顯
    與已經起訴部分之事實，有連續犯之裁判上一罪之關係，為起訴效力所及，且經
    檢察官移送併辦（臺灣臺中地方法院檢察署九十一年度偵緝字第六三七號），基
    於審判不可分之原則，自為本院所得併予審究者，應予敘明。爰審酌被告犯罪之
    動機、目的，以虛設行號向被害人詐購物品之犯罪手段，對於商業交易安全及秩
    序所生之危害非輕，又被害人因被告之詐欺行為，分別有有數十萬元至二百餘萬
    元之損害，其因犯罪所生之損害亦頗鉅，及被告參與詐欺犯行之程度，且迄未與
    被害人達成民事之和解，顯未於犯後力謀回復原狀或賠償被害人之損害，並犯罪
    後之態度等一切情狀，量處如主文所示之刑，以示懲儆。
據上論斷，應依刑事訴訟法第三百四十三條、第二百九十九條第一項前段，刑法第二
十八條、第五十六條、第三百三十九條第一項，罰金罰鍰提高標準條例第一條前段，
判決如主文。
中      華      民      國      九十一      年    十一  月      十五    日
                                    臺灣臺中地方法院刑事第一庭
                                        法  官  林  源  森
右正本證明與原本無異
如不服本判決，應於收受本判決後十日內向本院提出上訴書狀，其未敘述上訴理由者
，並得於提起上訴後十日內向本院補提理由書狀（均須按他造當事人之人數附繕本）
「切勿逕送上級法院」
                                        書記官
中      華      民      國      九十一      年    十一  月      十八    日
附錄本案論罪科刑法條全文：
中華民國刑法第三百三十九條
意圖為自己或第三人不法之所有，以詐術使人將本人或第三人之物交付者
，處五年以下有期徒刑、拘役或科或併科一千元以下罰金。
以前項方法得財產上不法之利益或使第三人得之者，亦同。
前二項之未遂犯罰之。
